ACORDAO-COMPLETO-2556875

ACÓRDÃO DE RELAÇÃO

ACÓRDÃO DE RELAÇÃO 9796/2022 ATA 41/2022 - PRIMEIRA CÂMARA

Acórdão 9796/2022-TCU-Primeira Câmara
VISTO e relacionado este processo relativo ao ato de pensão militar instituída por Vicente José dos Santos em favor de Aliete Farias da Silva, Aline de Moraes dos Santos e Marianna Enyla Coelho dos Santos emitido pelo Comando da Marinha e submetido a este Tribunal para fins de registro.
Considerando que o instituidor se encontrava no posto de 1º Sargento quando passou à reserva, recebendo proventos baseados no soldo daquele posto;
considerando que em momento posterior foram concedidos ao miltar reformado os benefícios previstos no § 1º do art. 110 da Lei 6.880/1990, por ter sido julgado incapaz definitivamente para o serviço do Exército;
considerando que o ato de alteração da reforma de Vicente José dos Santos que refletia a majoração dos proventos foi considerado legal por este Tribunal, conforme Acórdão 1191/2019-TCU-Segunda Câmara, passando seus proventos a serem calculados tendo por referência o Posto de 2º Tenente;
considerando que a pensão tratada nestes autos foi instituída tendo por referência, para efeito de proventos, o posto de 2º Tenente;
considerando que a jurisprudência deste Tribunal, a partir da prolação do Acórdão 2225/2019-TCU-Plenário, é pacífica no sentido de que não há amparo legal para a extensão da vantagem estabelecida no art. 110 da Lei 6.880/1980 a militares já reformados;
considerando que a vantagem estabelecida no art. 110 da Lei 6.880/1980 somente é devida para para militares que se encontrem na ativa ou na reserva remunerada;
considerando que a aludida orientação é respaldada pela jurisprudência predominante no Superior Tribunal de Justiça - STJ, a exemplo das decisões proferidas por aquela Corte nos Recursos Especiais 1784347/RS e 1.340.075/CE e no Agravo Regimental nos Embargos de Declaração no Recurso Especial 966.142/RJ;
considerando que os atos de pensão e de reforma são indepententes entre sí, sendo possível o apontamento de mácula neste, ainda que aquele tenha sido julgado legal;
considerando que, por meio do Acórdão 1414/2021-TCU-Plenário, este Tribunal fixou entendimento no sentido da possibilidade de apreciação de ato sujeito a registro mediante relação, na forma do artigo 143, inciso II, do Regimento Interno deste Tribunal, nas hipóteses em que a ilegalidade do ato decorra exclusivamente de questão jurídica de solução já pacificada na jurisprudência desta Corte de Contas;
considerando a presunção de boa-fé das interessadas; 
considerando que o ato ora examinado deu entrada no TCU há menos de cinco anos; e
considerando, por fim, os pareceres convergentes da Sefip e do Ministério Público junto ao TCU - MPTCU.
ACORDAM os Ministros do Tribunal de Contas da União, reunidos em sessão da 1ª Câmara, com fundamento nos arts. 1º, inciso V, e 39, inciso II, da Lei 8.443/1992, c/c os arts. 17, inciso III; 143, inciso II; 260 e 262 do Regimento Interno, e na Súmula-TCU 106, em:
a) considerar ilegal e negar registro ao ato de pensão instituída em favor de Aliete Farias da Silva, Aline de Moraes dos Santos e Marianna Enyla Coelho dos Santos (XXX.356.677-XX) 
b) dispensar a devolução dos valores indevidamente recebidos de boa-fé pelas interessadas até a data da ciência deste acórdão pela jurisdicionada;
c) expedir as determinações contidas no item 1.7 abaixo.
1. Processo TC-Processo 020.434/2022-7 (PENSÃO MILITAR) 
	1.1. Interessadas: Aliete Farias da Silva (XXX.674.857-XX) ; Aline de Moraes dos Santos (XXX.192.037-XX) ; Marianna Enyla Coelho dos Santos (XXX.356.677-XX) 
	1.2. Unidade: Comando da Marinha
	1.3. Relator: Ministro Jorge Oliveira
	1.4. Representante do Ministério Público: Procuradora-Geral Cristina Machado da Costa e Silva
	1.5. Unidade Técnica: Secretaria de Fiscalização de Integridade de Atos e Pagamentos de Pessoal e de Benefícios Sociais - Sefip
	1.6. Representação legal: não há
	1.7. Determinar ao Comando da Marinha que, no prazo indicado, contado da notificação desta deliberação:
	1.7.1. em quinze dias:
	1.7.1.1. sob pena de responsabilidade solidária da autoridade administrativa omissa, faça cessar os pagamentos decorrentes dos atos impugnados;
	1.7.1.2. dê ciência do inteiro teor desta deliberação às interessadas e as alerte de que o efeito suspensivo proveniente da eventual interposição de recurso junto ao TCU não as eximirá da devolução dos valores percebidos indevidamente, caso o recurso não seja provido;
	1.7.2. em trinta dias:
	1.7.2.1. encaminhe ao TCU comprovante da data de ciência do teor desta decisão pelas interessadas;
	1.7.2.2. emita novo ato de pensão militar, livre das irregularidades identificadas, disponibilizando-o a este Tribunal, por meio do Sistema e-Pessoal, nos termos e prazos fixados na IN-TCU 78/2018.

Primeira Câmara

Comando da Marinha

Aliete Farias da Silva (XXX.674.857-XX); Aline de Moraes dos Santos (XXX.192.037-XX); Marianna Enyla Coelho dos Santos (XXX.356.677-XX)

JORGE OLIVEIRA

não há

PENSÃO MILITAR (PMIL)

Secretaria de Fiscalização de Integridade de Atos e Pagamentos de Pessoal e de Benefícios Sociais - Sefip